臺灣高等法院刑事判決
108年度上訴字第3716號
上  訴  人  臺灣基隆地方檢察署檢察官
上  訴  人  
即  被  告  戴定祥  


選任辯護人  陳冠仁律師
被      告  范庭鈞  


上列上訴人因被告詐欺等案件，不服臺灣基隆地方法院108年度
訴字第532號，中華民國108年10月7日第一審判決（起訴案號：
臺灣基隆地方檢察署108年度偵字第3785號、4399號、4582號）
，提起上訴，本院判決如下：
    主  文
上訴駁回。
    事  實
一、戴定祥於108年5月間某日（108年5月23日前），應王孝綱之
    邀，參與曾惠鈴等成年人所發起、主持、操縱、指揮之具有
    持續性、牟利性及結構性詐欺車手集團犯罪組織，擔任俗稱
    車手工作，與該組織成員約定以所收取款項之百分之二至三
    作為報酬。范庭鈞於108年7月3日，應曾惠鈴之邀，參與上
    開詐欺車手集團犯罪組織，擔任俗稱收水（即監督車手）工
    作，與該組織成員約定以收取款項之百分之一作為報酬。戴
    定祥、范庭鈞、王孝綱、曾惠鈴（後2人由臺灣基隆地方檢
    察署以108年度他字第938號案件偵辦）等人即共同基於冒用
    政府機關及公務員名義、三人以上共同犯詐欺取財、行使偽
    造公文書、參與犯罪組織之犯意聯絡，而為下列行為：
(一)由該集團成員於108年7月2日14時30分許，自稱係花旗銀行
    人員，以電話向王固本詐稱：其5、6月份門號0000000000電
    信費用新臺幣（下同）13606元未繳等語，王固本表示該門
    號非其所有，對方稱這可能係詐騙，幫忙轉到165反詐騙專
    線，嗣該詐騙集團成員某男子自稱係洪進利警官，以電話向
    王固本詐稱：其因詐騙案件，要說出名下所有帳戶明細及餘
    額等語，王固本即告知對方所有帳戶明細及餘額。該自稱洪
    進利警官之男子又於108年7月3日上午9時許，以電話向王固
    本詐稱：經金管會交叉比對，其聯邦銀行帳戶涉嫌康達公司
    吸金案，現由臺北地檢署侯名皇檢察官偵辦，要將存款領出
    等語，使王固本陷於錯誤，領出108萬元，於108年7月3日14
    時10分許，依自稱侯名皇檢察官電話指示，在其位於基隆市
    中正區住處（址詳卷）樓下，將108萬元交給該詐騙集團某
    男性成員（非戴定祥、范庭鈞），該男子再當場交付該詐欺
    集團於不詳時、地偽造之「台北地檢署監管科收據」給王固
    本而行使之，足生損害於王固本及司法機關文書之正確性。
    王固本另於108年7月4日上午9時30分許，依自稱侯名皇檢察
    官電話指示，領出120萬元，於108年7月4日13時40分許，在
    其上開住處樓下，將120萬元交給該詐騙集團某男性成員（
    非戴定祥、范庭鈞）。嗣王固本經女兒告知察覺被騙而報警
    ，並與警方配合，王固本再於108年7月5日中午12時43分許
    、13時10分許，依自稱侯名皇檢察官電話指示，領出100萬
    元，於108年7月5日15時52分許，在其上開住處樓下，預計
    佯將100萬元交給戴定祥，戴定祥先交付該詐欺集團於不詳
    時、地偽造之「台北地檢署監管科收據」給王固本而行使之
    ，足生損害於王固本及司法機關文書之正確性，在旁埋伏之
    員警即上前逮捕戴定祥及在旁監督之范庭鈞，而未得逞。
(二)由該集團成員於108年6月20日，自稱係高雄健保局陳淑芳，
    以電話向黃梅蘭詐稱：其108年1月7日在高雄申請的健保卡
    用來詐領保健藥品共3萬5700元等語，黃梅蘭表示沒有，對
    方稱要幫忙轉電話至高雄警察局，嗣該詐騙集團成員某男子
    自稱係高雄刑事組第一組林嘉慶，以電話向黃梅蘭詐稱：其
    涉嫌洗錢案，要逮捕其歸案等語，後又轉分機給自稱陳國良
    小隊長、王正皓檢察官，向黃梅蘭詐稱：發傳票給其，其未
    到案，請其將帳戶的錢全部領出來，要先扣押等語，並傳真
    該詐欺集團於不詳時、地偽造之「臺灣臺北地方法院檢察署
    刑事傳票」、「臺灣臺北地方法院檢察署強制性資產凍結執
    行書」給黃梅蘭而行使之，足生損害於黃梅蘭及司法機關文
    書之正確性，使黃梅蘭陷於錯誤，領出44萬元，並在家中拿
    4萬元，於108年6月25日，在新竹縣○○鎮○○路000號燦坤3C前
    ，將48萬元交給該詐騙集團某成員（非戴定祥、范庭鈞）。
    另於108年6月26日上午10時許，依自稱王正皓檢察官電話指
    示，領出43萬元，在上開燦坤3C前，將43萬元交給該詐騙集
    團某成員（非戴定祥、范庭鈞）。又於108年6月27日上午10
    時許，依自稱王正皓檢察官電話指示，領出81萬元，在上開
    燦坤3C前，將81萬元交給該詐騙集團某成員（非戴定祥、范
    庭鈞）。另於108年7月4日上午10時許，依自稱王正皓檢察
    官電話指示，領出72萬元，在上開燦坤3C前，將72萬元交給
    戴定祥，戴定祥再步行至附近萊爾富超商外轉交給范庭鈞，
    范庭鈞則在新竹縣竹東鎮樹杞林公園，將72萬元轉交給曾惠
    鈴，曾惠鈴當場交付1萬元報酬給范庭鈞，范庭鈞收取其中5
    000元，再將另外5000元請友人拿給戴定祥。戴定祥、范庭
    鈞於本件犯罪被發覺前，主動向警方自首。
二、案經基隆市警察局第二分局報告臺灣基隆地方檢察署檢察官
    偵查起訴。
    理  由
壹、證據能力部分：
    按組織犯罪防制條例第12條第1項中段規定「訊問證人之筆
    錄，以在檢察官或法官面前作成，並經踐行刑事訴訟法所定
    訊問證人之程序者為限，始得採為證據」，以立法排除被告
    以外之人於警詢或檢察事務官調查中所為之陳述，得適用刑
    事訴訟法第159條之2、第159條之3及第159條之5之規定。因
    此證人於警詢時之陳述，於違反組織犯罪防制條例案件，即
    絕對不具有證據能力，自不得採為判決基礎；至於共犯於偵
    查中以被告身分之陳述，仍應類推適用上開規定，定其得否
    為證據。查證人即被害人王固本、黃梅蘭於警詢之陳述之陳
    述，對本案被告戴定祥、范庭鈞而言，均屬被告以外之人於
    審判外之陳述，依前揭說明，於違反組織犯罪防制條例之待
    證犯罪事實部分，即不具證據能力。
貳、實體部分：
ㄧ、被告范庭鈞經合法傳喚未到庭，惟據其與被告戴定祥於偵   
   查時、原審審理中及被告戴定祥於本院審理時坦承不諱，   
   核與證人即被害人王固本於警詢中、偵查中及證人黃梅蘭   
   於警詢中證述之情節相符，並有「贓物認領保管單」1張、  
    「台北地檢署監管科收據」2張、上開燦坤3C現場相片、「 
     臺灣臺北地方法院檢察署刑事傳票」1張、「臺灣臺北地方
      法院檢察署強制性資產凍結執行書」1張等書證附卷可稽
。      綜上，足認被告2人之自白與事實相符，可以採信。本
案事      證明確，被告2人之犯行堪以認定，應依法論科。
二、論罪科刑：
(一)按本條例所稱犯罪組織，指3人以上，以實施強暴、脅迫、
    詐術、恐嚇為手段或最重本刑逾5年有期徒刑之刑之罪，所
    組成具有持續性或牟利性之有結構性組織。前項有結構性組
    織，指非為立即實施犯罪而隨意組成，不以具有名稱、規約
    、儀式、固定處所、成員持續參與或分工明確為必要，組織
    犯罪防制條例第2條定有明文。而組織犯罪防制條例係藉由
    防制組織型態之犯罪活動為手段，以達成維護社會秩序、保
    障人民權益之目的，乃於該條例第3條第1項前段與後段，分
    別對於「發起、主持、操縱、指揮」及「參與」犯罪組織者
    ，依其情節不同而為處遇，行為人雖有其中一行為（如參與
    ），不問其有否實施各該手段（如詐欺）之罪，均成立本罪
    。然在未經自首或有其他積極事實，足以證明其確已脫離或
    解散該組織之前，其違法行為，仍繼續存在，即為行為之繼
    續，而屬單純一罪，至行為終了時，仍論為一罪。又刑法上
    一行為而觸犯數罪名之想像競合犯存在之目的，在於避免對
    於同一不法要素予以過度評價。自然意義之數行為，得否評
    價為法律概念之一行為，應就客觀構成要件行為之重合情形
    、主觀意思活動之內容、所侵害之法益與行為間之關連性等
    要素，視個案情節依社會通念加以判斷。刑法刪除牽連犯之
    規定後，原認屬方法目的或原因結果，得評價為牽連犯之二
    犯罪行為間，如具有局部之同一性，或其行為著手實行階段
    可認為同一者，得認與一行為觸犯數罪名之要件相侔，依想
    像競合犯論擬。倘其實行之二行為，無局部之重疊，行為著
    手實行階段亦有明顯區隔，依社會通念難認屬同一行為者，
    應予分論併罰。因而，行為人以一參與詐欺犯罪組織，並分
    工加重詐欺行為，同時觸犯參與犯罪組織罪及加重詐欺取財
    罪，雖其參與犯罪組織之時、地與加重詐欺取財之時、地，
    在自然意義上非完全一致，然二者仍有部分合致，且犯罪目
    的單一，依一般社會通念，認應評價為一罪方符合刑罰公平
    原則，應屬想像競合犯，如予數罪併罰，反有過度評價之疑
    ，實與人民法律感情不相契合。因此，加重詐欺罪係侵害個
    人財產法益之犯罪，其罪數計算，以被害人數、被害次數之
    多寡，決定其犯罪之罪數；核與參與犯罪組織罪之侵害社會
    法益，因應以行為人所侵害之社會全體利益為準據，認定係
    成立一個犯罪行為，有所不同。是以倘若行為人於參與犯罪
    組織之繼續中，先後加重詐欺數人財物，因行為人僅為一參
    與組織行為，侵害一社會法益，應僅就首次犯行論以參與犯
    罪組織罪及加重詐欺罪之想像競合犯，而其後之犯行，乃為
    其參與組織之繼續行為，為避免重複評價，當無從將一參與
    犯罪組織行為割裂再另論一參與犯罪組織罪，而與其後所犯
    加重詐欺罪從一重論處之餘地。
(二)依被告2人所述情節，本案詐欺集團之成員業已達3人以上，
    且顯非為立即實施犯罪而隨意組成，又本案係屬集團性詐欺
    犯罪型態，審之現今詐欺集團分工細膩，非少數人所能遂行
    ，諸如謀議成立詐欺集團、提供資金並招募成員、架設機房
    及電腦網路通路、向被害人施以詐術、領取被害人匯入或交
    付之款項等工作，是以，詐欺集團除首謀負責謀議成立詐欺
    集團並招募成員外，成員中有蒐集帳戶與門號者、有擔任領
    款車手者（通常設置車手頭以管理車手），有提供詐欺集團
    運作所需資金之金主、有於機房內以網路電話負責向被害人
    施用詐術者（且機房內通常亦設有管理者），或有負責提供
    或維護詐欺所用器材、設備者，有專責收取詐欺款項並統籌
    分配者，成員間就其所擔任之工作分層負責。而被告2人於1
    08年5月間、同年7月3日，先後加入本案之犯罪組織，並擔
    任第一線車手，其等依照詐欺集團上游成員之指示，收取詐
    得款項，再將款項轉交予上游，是由上開詐欺集團之內部分
    工結構、成員組織，均可見該詐欺集團具有一定之時間上持
    續性及牟利性，足認本案詐欺集團，係屬3人以上以實施詐
    術為手段所組成具有持續性及牟利性之有結構性組織，被告
    2人亦應就此有所認識甚明。
(三)核被告2人所為事實欄一(二)之行為，係犯組織犯罪防制條
    例第3條第1項後段之參與犯罪組織罪、刑法第339條之4第1
    項第1款、第2款之三人以上共同冒用政府機關及公務員名義
    詐欺取財罪。核被告2人所為事實欄一(一)之行為，係犯刑
    法第339條之4第1項第1款、第2款、第2項之三人以上共同冒
    用政府機關及公務員名義詐欺取財未遂罪、第216條、第211
    條之行使偽造公文書罪。被告2人所屬詐欺集團不詳成員就
    事實欄一(一)偽造印文之行為，係偽造公文書之階段行為；
    又其等偽造公文書之低度行為，應為行使偽造公文書之高度
    行為所吸收，不另論罪。被告2人與王孝綱、曾惠鈴及其他
    不詳之詐欺集團成員間，就上開各犯行，互有犯意聯絡及行
    為分擔，均為共同正犯。
(四)揆諸首揭說明，為避免不法要素重覆評價，認被告2人加入
    本案詐欺集團後，並首次參與詐欺犯行即事實一(二)，係以
    一行為觸犯上開參與犯罪組織罪、加重詐欺取財罪，為想像
    競合犯，應從一重論以加重詐欺取財罪處斷。至事實一(一)
    部分，係以一行為觸犯上開加重詐欺取財未遂罪、行使偽造
    公文書罪，為想像競合犯，應從一重論以加重詐欺取財未遂
    罪處斷。公訴意旨認參與犯罪組織罪應與加重詐欺取財罪、
    加重詐欺取財未遂罪分論併罰，容有未洽。又被告2人所犯
    加重詐欺取財罪、加重詐欺取財未遂罪，犯意各別，行為互
    殊，應予分論併罰。被2人所犯事實一(二)之加重詐欺取財
    罪，係在犯罪尚未被發覺前自首而接受裁判，此觀其2人之
    警詢筆錄即明，爰依刑法第62條之規定減輕其2人之刑。又
    被告2人所犯事實一(一)之加重詐欺取財未遂罪，爰依刑法
    第25條第2項之規定減輕其刑。
(五)按司法院釋字第775號解釋解釋文：「刑法第47條第1項規定
    ：「受徒刑之執行完畢，或一部之執行而赦免後，5年以內
    故意再犯有期徒刑以上之罪者，為累犯，加重本刑至二分之
    一。」有關累犯加重本刑部分，不生違反憲法一行為不二罰
    原則之問題。惟其不分情節，基於累犯者有其特別惡性及對
    刑罰反應力薄弱等立法理由，一律加重最低本刑，於不符合
    刑法第59條所定要件之情形下，致生行為人所受之刑罰超過
    其所應負擔罪責之個案，其人身自由因此遭受過苛之侵害部
    分，對人民受憲法第8條保障之人身自由所為限制，不符憲
    法罪刑相當原則，牴觸憲法第23條比例原則。於此範圍內，
    有關機關應自本解釋公布之日起2年內，依本解釋意旨修正
    之。於修正前，為避免發生上述罪刑不相當之情形，法院就
    該個案應依本解釋意旨，裁量是否加重最低本刑。……」依卷
    附本院被告前案紀錄表之記載，可知被告戴定祥前因違反毒
    品危害防制條例案件，經臺灣臺中地方法院以108年度豐簡
    字第94號判決有期徒刑4月確定，於108年4月22日易科罰金
    執行完畢。被告戴定祥於有期徒刑執行完畢5年以內故意再
    犯本件有期徒刑以上之罪，成立累犯。然而，其此次所犯之
    加重詐欺取財罪，與之前所犯之施用毒品罪，罪質完全不同
    ，難認其有特別惡性及對特種犯罪刑罰反應力薄弱情事，認
    無須加重最低法定本刑，是參諸前揭司法院釋字意旨，本件
    被告戴定祥雖符合累犯之要件，仍無庸依刑法第47條第1項
    規定加重其刑。
三、原審認被告罪證明確，適用組織犯罪防制條例第3條第1項後
    段，刑法第28條、第216條、第211條、第339條之4第1項第1
    款、第2款、第2項、第55條、第47條第1項、第62條、第25
    條第2項、第38條第2項前段、第38條之1第1項前段、第3項
    、第219條、第51條第5款，刑法施行法第1條之1之規定，及
    審酌被告2人正值壯年，不思循正途獲取穩定經濟收入，竟
    貪圖不法利益，參與詐欺集團之犯罪組織擔任車手，負責收
    取詐欺款項，造成被害人受有財產上之損害頗鉅，其等之價
    值觀念顯有偏差，且其等之行為助長詐欺歪風，惡性非輕，
    應予一定程度之非難，兼衡被告2人坦承犯行之犯後態度，
    參與詐欺集團犯罪組織之時間，被害人遭詐騙金額，未能與
    被害人達成民事上和解，未賠償被害人損害，被告戴定祥自
    述國中肄業，做工，有結婚，有二個小孩9歲和6歲，目前跟
    太太還有小孩同住；被告范庭鈞自述高中畢業，做工，沒有
    結婚，現在跟阿嬤同住等一切情狀，量處如原判決主文所示
    之刑，並定其應執行刑有期徒刑1年2月。公訴意旨雖請求依
    組織犯罪防制條例第3條第3項規定，宣告被告2人應於刑之
    執行前令入勞動場所，強制工作3年。惟按法院就同一罪刑
    所適用之法律，無論係對罪或刑或保安處分，除法律別有規
    定外，均應本於統一性或整體性之原則予以適用。又組織犯
    罪防制條例第3條第3項保安處分之規定為刑法有關保安處分
    之特別規定，其適用範圍以所宣告之罪名為發起、主持、操
    縱、指揮或參與犯罪組織之罪為限，苟所宣告之罪名並非上
    開之罪之罪名，縱與之有想像競合犯關係之他罪，係屬上開
    發起、主持、操縱、指揮或參與犯罪組織之罪，亦無適用組
    織犯罪防制條例第3條第3項之規定宣付保安處分之餘地。況
    ，刑法第55條但書於94年2月2日修正時，雖仿效德國刑法第
    52條之規定，而增訂宣告最低度刑之限制（即輕罪最低本刑
    之封鎖作用），以避免科刑偏失，但並未同時增訂與輕罪有
    關之拘束人身自由之保安處分、加減刑罰事由及其他刑罰附
    隨效果亦應一併適用。可見刑法於修法時，關於想像競合犯
    應從一重處斷時，僅增訂輕罪最低本刑之封鎖作用，而有意
    排除輕罪之「刑」以外之其他規定，法院自不宜違反修法旨
    趣，任意加以擴張適用。被告2人雖涉犯組織犯罪防制條例
    第3條第l項後段之參與犯罪組織罪，惟其等所犯之參與犯罪
    組織罪既已因與所犯加重詐欺取財罪有想像競合之裁判上一
    罪關係，而從一重論以加重詐欺取財罪，本院未對被告2人
    宣告組織犯罪防制條例之罪名，自無宣告強制工作之餘地。
    復說明：㈠按犯罪所得之沒收或追徵，在剝奪犯罪行為人之
    實際犯罪所得，其重點置於所受利得之剝奪，故無利得者自
    不生剝奪財產權之問題，是2人以上共同犯罪，關於犯罪所
    得之沒收、追徵，應各按其實際利得數額負責，並非須負連
    帶責任。查被告戴定祥取得黃梅蘭交付之72萬元後，戴定祥
    步行至萊爾富超商外轉交給范庭鈞，范庭鈞則在新竹縣竹東
    鎮樹杞林公園，將72萬元轉交給曾惠鈴，曾惠鈴當場交付1
    萬元報酬給范庭鈞，范庭鈞收取其中5000元，再將另外5000
    元請友人拿給戴定祥等情，業經認定如上，揆諸前揭說明，
    應僅就被告2人所述實際受分配之報酬宣告沒收。從而，被
    告2人就事實一(二)之犯行，各獲得的5000元，均依刑法第3
    8條之1第1項前段、第3項規定，分別於各罪項下宣告沒收，
    於全部或一部不能沒收或不宜執行沒收時，追徵其價額。至
    公訴意旨認被告2人詐欺所得共計72萬元，均應於本案宣告
    沒收，容有誤會。㈡除有其他特別規定者外，犯罪工具物必
    須屬於被告所有，或被告有事實上之處分權時，始得在該被
    告罪刑項下諭知沒收；至於非所有權人，又無共同處分權之
    共同正犯，自無庸在其罪刑項下諭知沒收。是以，被告戴定
    祥為警扣案之OPPO手機1支及其內門號卡1張（0000000000）
    ，被告范庭鈞為警扣案之APPLE手機1支及其內門號卡1張（0
    000000000），分別係被告戴定祥、范庭鈞所有，供其2人從
    事本案詐欺犯行時聯絡之用，業據其等供承在卷，均依刑法
    第38條第2項前段之規定，分別於所涉各罪項下，宣告沒收
    之。㈢刑法所謂公印，係指公署或公務員職務上所使用之印
    信而言；所謂公印或公印文，係專指表示公署或公務員資格
    之印信而言，即俗稱大印與小官印及其印文。又公印之形式
    凡符合印信條例規定之要件而製頒，無論為印、關防、職章
    、圖記，如足以表示其為公務主體之同一性者，均屬之。而
    不符印信條例規定或不足以表示公署或公務員之資格之印文
    ，如機關長官之簽名章僅屬於代替簽名用之普通印章，即不
    得謂之公印；另與我國公務機關名銜不符之印文，難認為公
    印文。查事實一(一)中被告戴定祥提出行使之偽造公文書，
    其上偽造之印文為「檢察官侯名皇」僅係帶有官銜之簽名章
    、「臺灣臺北地方法院檢察署印」與臺灣臺北地方檢察署之
    名銜不符，均為一般之印文，而非公印文，均應依刑法第21
    9條之規定，不問屬於犯人與否，於該罪項下宣告沒收之。
    其認事用法及量刑均無違誤，被告戴定祥上訴請求從輕量刑
    ；檢察官上訴意旨仍主張被告2人應於刑之執行前令入勞動
    場所，強制工作（詳如后述）均無理由，其上訴均應予駁回
    。
四、檢察官上訴意旨略以： 按「犯第一項之罪者，應於刑之執
    行前，令入勞動場所，強制工作，其期間為三年。」組織犯
    罪防制條例第3條第3項定有明文。其規定係犯該罪者，均須
    強制工作，並無裁量餘地。如被告涉犯組織犯罪防制條例第
    3條第1項之罪，法院不為強制工作之宣告，即有判決不適用
    法則之違法。在罪刑相當原則下，行為人同時涉犯參與犯罪
    組織與加重詐欺罪，有想像競合犯之關係，雖應從一重之加
    重詐欺罪處斷，但輕罪之參與犯罪組織罪考量對社會危害甚
    大，而較重罪多出強制工作之保安處分，用以補充刑罰之不
    足，此時法院並無裁量之權，自應一併宣告強制工作。再依
    刑法第55條但書所謂之重罪科刑之封鎖作用，意即科刑之上
    限係最重法定刑，下限則為數罪中最高的罪輕本刑，以免科
    刑偏失，此種封鎖作用亦適用於保安處分，而上開之罪既須
    強制工作，與刑法第339條之4之加重詐欺罪無強制工作規定
    相較，自以組織犯罪防制條例第3條第1項後段之罪為重罪，
    否則無異鼓勵行為人犯重罪以博取輕罰。又法律適用本來就
    沒有所謂「一新一切新，從舊全部舊」之不能割裂關係存在
    ，基於罪刑相當原則，想像競合犯從一重處斷之結果，其輕
    罪相關保安處分之條文自不能置而不論(最高法院108年度台
    上字第47號、108年度台上字第337號、108年度台上字第808
    號判決參照)。原審既已認定被告之行為構成組織犯罪防制
    條例第3條第1項後段之罪，惟未併諭知宣告強制工作，違背
    罪刑相當原則及刑法重罪科刑之封鎖作用原則，自有違誤云
    云。
五、按行為人一行為觸犯組織犯罪防制條例第3條第1項後段之參
    與犯罪組織罪及刑法第339條之4第1項第2款之加重詐欺取財
    罪，依刑法第55條前段規定從一重之加重詐欺取財罪處斷而
    為科刑時，於有預防矯治其社會危險性之必要，且符合比例
    原則之範圍內，由法院依組織犯罪防制條例第3條第3項規定
    ，一併宣告刑前強制工作（最高法院刑事大法庭108年度台
    上大字第2306號裁定意旨參照）。經查被告2人加入本案詐
    欺集團後，並首次參與詐欺犯行即事實一(二)，雖應一併依
    組織犯罪防制條例第3條第1項後段之參與犯罪組織罪論科，
    然依卷證所有資料，並無證據可證明被告2人與詐欺集團間
    ，有具體重大分贓，被告2人僅就該次提領所得而取得不高
    之酬金，而該條例本係基於特別預防之目的，針對組成具有
    持續性、牟利性有結構組織成員，施以強制從事勞動，培養
    其勤勞習慣、正確工作觀念，習得一技之長，期能重返社會
    自力更生；本院審酌被告2人犯罪後係主動向警方自首，有
    悔悟之具體表現，所犯罪責評價尚屬輕微，且上開宣告之刑
    期非重；參以被告戴定祥於原審供承：我是國中肄業，目前
    做工有結婚，有二個小孩，一個9歲，一個6歲，目前跟太太
    還有小孩同住，犯本案之後沒有再跟犯罪集團接觸了等語；
    被告范庭鈞於原審亦供承：我現在有正常工作，我是高中畢
    業，目前做工，沒有結婚，現在與阿婆同住，犯了本案之後
    沒有再跟犯罪集團接觸了等語（見原審卷第91頁），依比例
    原則觀之，應認無依組織犯罪防制條例第3條第3項規定諭知
    於刑之執行前，令入勞動場所強制工作必要。檢察官上訴意
    旨指摘原審未依組織犯罪防制條例第3條第3項規定，諭知被
    告2人於刑之執行前，令入勞動場所強制工作云云，為無理
    由，其上訴應予駁回。
六、被告范庭鈞經合法傳喚，無正當理由未到庭，爰不待其陳述
     ，逕行判決，併此敘明。 
據上論斷，應依刑事訴訟法第368條、第371條，判決如主文。
本案經檢察官鄭龍照到庭執行職務。
中　　華　　民　　國　 109　　年　　3 　　月　　18　　日
                  刑事第十六庭  審判長法　官  葉騰瑞
                                      法　官  陳芃宇
                                      法　官  莊明彰
以上正本證明與原本無異。
如不服本判決，應於收受送達後20日內向本院提出上訴書狀，其
未敘述上訴之理由者並得於提起上訴後20日內向本院補提理由書
（均須按他造當事人之人數附繕本）「切勿逕送上級法院」。
                                      書記官  蘇佳賢
中　　華　　民　　國　　109 　年　　3 　　月　　18　　日
附錄：本案論罪科刑法條全文                             
中華民國刑法第339條之4
犯第 339 條詐欺罪而有下列情形之一者，處 1 年以上 7 年以
下有期徒刑，得併科 1 百萬元以下罰金：
一、冒用政府機關或公務員名義犯之。
二、三人以上共同犯之。
三、以廣播電視、電子通訊、網際網路或其他媒體等傳播工具，
     對公眾散布而犯之。
前項之未遂犯罰之。
組織犯罪防制條例第3條第1項：
發起、主持、操縱或指揮犯罪組織者，處3年以上10年以下有期
徒刑，得併科新臺幣1億元以下罰金；參與者，處6月以上5年以
下有期徒刑，得併科新臺幣1千萬元以下罰金。但參與情節輕微
者，得減輕或免除其刑。
刑法第211條：
偽造、變造公文書，足以生損害於公眾或他人者，處一年以上七
年以下有期徒刑。
刑法第216條：
行使第二百一十條至第二百一十五條之文書者，依偽造、變造文
書或登載不實事項或使登載不實事項之規定處斷。